臺灣高雄地方法院民事判決
111年度鳳訴字第3號
原      告  韓貽萍  
被      告  鈦鋼金屬工程行即王文進（原名：王進順）

                      雄○○○○○○○○，應受送達處所不明）
上列當事人間請求返還所有物等事件，本院於民國111年5月6日
言詞辯論終結，判決如下：
    主    文
被告應給付原告新臺幣貳拾參萬元及應將附表所示C型鋼及水塔
返還原告。
訴訟費用新臺幣伍仟伍佰壹拾元由被告負擔。
    事實及理由
一、按訴狀送達後，原告不得將原訴變更或追加他訴，但請求之
    基礎事實同一者、擴張或減縮應受判決事項之聲明者，不在
    此限；原告於判決確定前，得撤回訴之全部或一部；但被告
    已為本案之言詞辯論者，應得其同意；訴之撤回應以書狀為
    之，但於期日，得以言詞向法院或受命法官為之；訴之撤回
    ，被告於期日到場，未為同意與否之表示者，自該期日起，
    10日內未提出異議者，視為同意撤回。民事訴訟法第255條
    第1項但書第2款、第3項、第2項、第262條第1項、第2 項、
    第4 項分別定有明文。本件原告起訴時，以王進順為被告提
    起預備合併之訴，先位之訴聲明：被告應返還原告鋼構鐵皮
    屋工程之材料及原告所有之舊工程材料，備位之訴聲明：被
    告應返還原告支付之工程款256,000元及原告所有之舊工程
    材料（本院卷第9頁）。嗣於訴狀送達後，於民國111年3月1
    6日本院言詞辯論期日以言詞撤回先位之訴，且變更被告為
    鈦鋼金屬工程行即王進順，並變更備位之訴聲明為：被告應
    給付原告230,000元及返還附表所示之C型鋼及水塔，又追加
    承攬契約之法律關係為本件請求權基礎（本院卷第155至156
    、196頁），兩者基礎事實同一，且屬減縮應受判決事項之
    聲明，而被告對於原告撤回先位之訴未於上開期日起10日內
    提出異議者，視為同意撤回，均合於前揭規定，應予准許。
     
二、被告經合法通知無正當理由未於言詞辯論期日到場，核無民
    事訴訟法第386 條各款所列情形，爰依原告聲請，由其一造
    辯論而為判決。
三、原告主張：原告原委請他人在臺南市○○區○○段0000000000地
    號土地興建鐵皮屋欲經營洗車場，原告於109年12月20日以
    附表所示價格購買附表所示C型鋼及水塔（均為新品，下稱
    系爭材料），惟興建到一半經他人檢舉，遭市政府限期拆除
    ，因此於110年2月26日委請被告拆除並於拆除後重新興建鐵
    皮屋及施作其他工項，兩造並約定拆除後之系爭材料先放到
    被告高雄市○○區○○○路0巷00號工廠，之後用於重新興建鐵皮
    屋，工期自110年3月25日起至110年4月25日止，工程總價共
    計847,418元（下稱系爭承攬契約），原告依約分別於110年
    2月26日、3月24日、3月26日、3月29日，依被告指示轉帳10
    0,000元、50,000元、100,000元、6,000元至被告當時之配
    偶訴外人郭瓊霞合作金庫銀行帳號：0000000000000號帳戶
    （原告轉出帳號分別為原告之臺灣銀行帳號：000000000000
    號帳戶、台新銀行帳號：00000000000000號帳戶）。然嗣後
    因原告委請建築師設計及取得建築執照、使用執照費用過高
    ，原告於110年4月13日告知停工，兩造合意終止系爭承攬契
    約，惟原告自110年5月25日起多次要求被告返還系爭材料，
    被告一再拖延拒不見面，兩造於合意終止系爭承攬契約前，
    被告僅進場施作拆除舊鐵皮屋1日，依系爭承攬契約約定此
    工項工程款為26,000元，扣除此項工程款，被告尚應返還原
    告已支付之工程款230,000元及系爭材料。為此，爰依系爭
    承攬契約及不當得利之法律關係提起本訴，並聲明：如主文
    第1項所示。
四、被告受合法通知未於言詞辯論期日到場，亦未提出任何書狀
    陳述。
五、按契約之終止，僅使契約自終止之時起，嗣後歸於消滅。承
    攬契約在終止以前，承攬人業已完成之工作，苟已具備一定
    之經濟上效用，可達訂約意旨所欲達成之目的者，定作人就
    其受領之工作，有給付相當報酬之義務（最高法院74年度台
    上字第1769號判決要旨參照）。又無法律上之原因而受利益
    ，致他人受損害者，應返還其利益。雖有法律上之原因，而
    其後已不存在者，亦同，同法第179條亦有明文規定。再契
    約經當事人終止後，當事人間之契約關係應向將來失去其效
    力，如當事人之一方因終止契約而受有損害，而另一方當事
    人因此受有利益者，此項利益與所受損害間即有相當因果關
    係，核與民法第179條後段所定之情形相當，因此，受有損
    害之一方當事人自得本於不當得利之法律關係，請求受有利
    益之另一方當事人返還不當得利最高法院88年度台上字第29
    70號判決意旨參照）。經查，原告主張之上開事實，業據其
    提出原告之存摺封面及明細、被告製作之估價單、租賃契約
    書、郭瓊霞上開合作金庫銀行帳戶之存摺封面、原告告知停
    工而被告知悉之LINE對話截圖、原興建到一半之鐵皮屋及被
    告拆除之照片、原告購買系爭材料之估價單為證（本院卷第
    13至19、29至31、91至137頁），又王文進與郭瓊霞於111年
    1月11日離婚前為配偶，王文進為獨資商號鈦鋼金屬工程行
    之負責人一情，並有本院依職權查詢之王文進個人戶籍資料
    查詢結果、財團法人金融聯合徵信中心商業登記資訊查詢結
    果附卷可稽（本院卷第147至149頁），而被告就原告主張之
    事實，已於相當時期受合法通知，其於言詞辯論期日未到場
    爭執，亦未提出書狀作有利於己之聲明或陳述以供本院審酌
    ，是本件依調查證據之結果，認原告之主張堪信為真實。從
    而，系爭承攬契約既經兩造合意終止，被告即無正當理由取
    得逾26,000元之工程款及持有系爭材料，原告依不當得利之
    法律關係請求被告返還工程款230,000元及系爭材料，為有
    理由，應予准許。
六、據上論結，本件原告之訴為有理由，依民事訴訟法第385條
    第1項前段、第78條，判決如主文。
中　　華　　民　　國　　111 　年　　5 　　月　　24　　日
          　　　　 鳳山簡易庭  法　官  楊儭華
附表
編號      品名       數量    單價    金額 1 屋頂C型鋼75型 柱C型鋼75型 3.2米20支、3.5米20支、4.0米20支，共計111.3坪 每坪2,300元 255,990元 2 直立式水塔 1座 每座16,000元 16,000元                                             總計    271,990元 

訴訟費用計算式：
裁判費（新臺幣）   5,510元
合計               5,510元
上為正本係照原本作成。
如對本判決上訴，須於判決送達後20日內向本院提出上訴狀。如
委任律師提起上訴者，應一併繳納上訴審裁判費。
中　　華　　民　　國　　111 　年　　5 　　月　　24　　日
                               書記官  李冠毅